臺灣高等法院刑事判決　　　　　　　　94年度上訴字第2103號
上　訴　人
即　被　告　甲○○
上列上訴人即被告因違反槍砲彈藥刀械管制條例案件，不服臺灣
桃園地方法院94年度訴字第83號，中華民國94年5月18日第一審
判決（起訴案號：臺灣桃園地方法院檢察署93年度偵字第18228
號），提起上訴，本院判決如下：
    主  文
上訴駁回。
    事  實
一、甲○○明知具殺傷力之各式槍枝及子彈，非經許可不得擅自
    為他人寄藏、持有，竟於民國93年6 月11日19時許，與羅文
    凱（經原審另案以93年度訴字第1901號，判處有期徒刑一年
    一月，羅文凱不服提起上訴，已經本院以94年度上訴字第
    1337號駁回上訴）基於共同寄藏之犯意，在桃園縣大園鄉南
    港村54之24號共同租住處（甲○○承租上址房屋，羅文凱再
    向甲○○分租房間），接受劉建廷（經原審另案以93年度訴
    字第1901號，判處有期徒刑一年二月確定）將具殺傷力之霰
    彈槍1枝、子彈2顆放置在上址住處1樓客廳桌子抽屜內而寄
    藏之。嗣劉建廷於同年月14日11時許，到場將該霰彈槍1枝
    先行取走。迨於93年6月16日18時許，因警接獲線報，向台
    灣桃園地方法院聲請核發搜索票，於甲○○上址租住處客廳
    抽屜內，起獲上開霰彈槍制式子彈2顆（經鑑定試射1顆用罄
    ）而查獲，並於當日19時30分許，由羅文凱帶同員警前往桃
    園縣觀音鄉○○村○○路○段790號劉建廷住處，在劉建廷所
    駕駛停放前開住處外之車牌號碼2E -4787號自用小客車內，
    扣得該霰彈槍1枝。
二、案經桃園縣政府警察局大園分局報告臺灣桃園地方法院檢察
    署檢察官偵查起訴。
    理  由
一、訊據上訴人即被告甲○○固坦承劉建廷拿上開霰彈槍1枝及
    子彈2顆到其與羅文凱共同租住處時，其有在場，並知道劉
    建廷將槍、彈寄放在其住處之事實，惟辯稱：劉建廷拿槍、
    彈來時其有表示反對寄放，其隨即上樓，不知劉建廷堅持寄
    放槍、彈云云。
二、惟查：
  (一)上揭劉建廷將槍、彈寄放被告住處時，被告在場且知悉之事
    實，業經被告於偵查中及原審、本院審理時均供承在卷，且
    據證人羅文凱於警詢及偵查中證述明確（93年度偵字第1025
    2號），並有原審核發93年度聲搜字第519號搜索票1張、桃
    園縣政府警察局大園分局製作搜索、扣押筆錄2張、扣押物
    品目錄表1張、查獲現場照片2張附卷（93年度偵字第10252
    號卷第13頁至第16頁、第20頁、第23頁），及有如事實欄所
    載之槍枝1枝、子彈2顆扣案可為佐證。又該扣案霰彈槍1枝
    （槍枝管制編號：0000000000）經送鑑定結果，係兩截式土
    造鋼管槍，以打擊底火（藥）引爆子彈內火藥為發射動力，
    機械性能良好，可擊發12GAUGE之制式霰彈，具殺傷力；送
    鑑霰彈槍子彈2顆，均係12GAUGE之制式霰彈（經試射1顆）
    ，具殺傷力。有內政部警政署刑事警察局93年8月2日刑鑑字
    第0930131645號槍彈鑑定書在卷可按（同上偵卷第61 頁至
    第64頁）。
  (二)被告雖辯稱當時有表示反對劉建廷寄放槍、彈云云。然查：
   1、經警查獲上開彈藥之桃園縣大園鄉南港村54之24號房屋為
      被告所承租之租住處，羅文凱僅係向被告分租房間之房客
      ，與劉建廷原本不認識，是劉建廷前往前開被告住處始認
      識羅文凱等情，分據羅文凱、劉建廷供述在卷（93年度偵
      字第10252號卷第5-12頁劉建廷93年6月17日警詢筆錄），
      是被告為該租屋處之主要使用權人，劉建廷攜帶槍、彈至
      被告住處，若非得被告同意，劉建廷應無強行寄放之理。
   2、又劉建廷拿槍、彈到被告住處時，「是跟甲○○說先放在
      他家保管，是劉放在被查獲子彈的同一抽屜的，我有看到
      劉放，他放時許也有看到」之情，業據證人羅文凱於偵查
      中證述明確（93年度偵字第10252號卷第72頁），且被告亦
      自承劉建廷拿槍、彈到其住處時，其有在場，且知道劉建
      廷將槍、彈寄放在其住處，有如前述，若非被告允許，如
      劉建廷之外人豈有可能擅自將槍彈放置被告客廳之抽屜中
      。且若被告有反對之意，即應極力阻止或令劉建廷帶走、
      或報警處理；然被告見劉建廷將槍、彈放置其客廳抽屜中
      未加阻止，仍任其放置，顯見被告最終仍容許、同意劉建
      廷將槍、彈放置其住處而寄藏之。是被告辯稱其曾表示反
      對云云，應非足採。
   3、又證人羅文凱於原審審理時改稱被告不在場不知劉建廷寄
      藏槍彈之證詞，與被告供承其在場且知情之事實有所不符
      ，且證人在原審證述時反覆不一，對詰問之問題均思忖良
      久始作答，顯係依其思考後之答案回答，而非依其親身見
      聞之事實陳述，羅文凱於本院所為有利被告之證詞顯係迴
      護被告之詞，無足採取。
   4、另查卷附台灣桃園地方法院93年度訴字第1901號、本院94
      年度上訴字第1337號判決，亦均認定被告與羅文凱明知具
      殺傷力之各式槍枝及子彈，非經許可不得擅自為他人寄藏
      、持有，竟於前開時、地，基於共同寄藏之犯意，接受劉
      建廷將具殺傷力之霰彈槍1枝、子彈2顆寄藏之事實，此有
      該二案件之判決在卷足憑（本院卷第17頁至第27頁）。
  (三)綜上，本件被告犯行明確，上開所辯，並不足採，應依法論
    科。
三、按槍砲彈藥刀械管制條例於90年11月14日修正公布時，增列
    第5條之一「手槍、空氣槍、獵槍及其他槍砲、彈藥專供射
    擊運動使用者，非經中央主管機關許可，不得製造、販賣、
    運輸、轉讓、出租、出借、持有、寄藏或陳列。」之規定，
    其立法理由認「查飛靶槍及霰彈槍均係屬獵槍之一種，為配
    合本條例第4條列舉槍枝種類之規定，將『飛靶槍』修正為
    『獵槍』」，是霰彈槍即係屬獵槍。經查本件被告行為後，
    槍砲彈藥刀械管制條例關於未經許可持有、寄藏獵槍之規定
    ，於94年1月26日修正公布（同年月28日生效），將原第8條
    第4項條文所定之「未經許可，持有、寄藏或意圖販賣而陳
    列第1項所列槍枝者，處1年以上7年以下有期徒刑，併科新
    臺幣700萬元以下罰金。」，修正為「未經許可，持有、寄
    藏或意圖販賣而陳列第1項所列槍枝者，處3年以上10年以下
    有期徒刑，併科新臺幣700萬元以下罰金。」，修正後法定
    刑較修正前為重，比較新舊法，以修正前之第8條第4項規定
    較有利於被告，依刑法第2條第1項但書規定，自應適用修正
    前規定。核被告甲○○所為，係犯修正前槍砲彈藥刀械管制
    條例第8條第4項之未經許可寄藏獵槍罪、同條例第12條第4
    項之未經許可寄藏子彈罪。被告就所犯未經許可寄藏獵槍罪
    、未經許可寄藏子彈罪，與羅文凱間有犯意之聯絡，行為之
    分擔，為共同正犯。被告受劉建廷之委託而寄藏、持有前開
    槍枝、子彈，其持有係受寄之當然結果，自應僅就寄藏之行
    為包括評價，不另就持有予以論罪（最高法院74年度台上字
    第3400號判例意旨可資參照）。被告同時、地，以一寄藏行
    為，同時觸犯上開未經許可寄藏獵槍罪、未經許可寄藏子彈
    罪，為想像競合犯，應依刑法第55條之規定，從較重之未經
    許可寄藏獵槍罪處斷。
四、原審經詳查後，基於以上相同之認定，援引修正前槍砲彈藥
    刀械管制條例第8條第4項、第12條第4項，刑法第11條前段
    、第2條第1項但書、第28條、第55條、第42條第2項、第38
    條第1項第1款，罰金罰鍰提高標準條例第2條，現行法規所
    定貨幣單位折算新臺幣條例第2條為依據，並審酌被告曾有
    多項犯罪紀錄，素行不佳，竟未經許可寄藏前開槍枝、子彈
    ，危害社會治安甚鉅，及其智識，及犯後仍圖卸其責之犯後
    態度等一切情狀，判處有期徒刑一年二月，併科罰金新臺幣
    伍萬元，並就併科罰金部分諭知易服勞役之折算標準。至扣
    案土造霰彈槍1枝（槍枝管制編號：0000000000）制式霰彈1
    顆，均屬違禁物，原審均依刑法第38條第1項第1款規定宣告
    沒收。另刑事警察局鑑驗試射之制式霰彈1顆，業已用罄滅
    失，原審爰不併予宣告沒收。經核原審就本件之認事用法，
    並無違誤，量刑已屬寬宏。被告徒憑己意，起起上訴，請求
    從輕量刑，並非有理由，所提起之上訴，應予駁回。
五、據上論斷，應依刑事訴訟法第368條，判決如主文。
本案經檢察官陳維練到庭執行職務。
中　　華　　民　　國　　94　　年　　9 　　月　　13　　日
　　　　　　　　　刑事第十二庭  審判長法　官　李文成
　　　　　　　　　　　　　　　　　　  法　官　王復生
　　　　　　　　　　　　　　　　　　  法　官　周盈文
以上正本證明與原本無異。
如不服本判決，應於收受送達後十日內向本院提出上訴書狀，其
未敘述上訴之理由者並得於提起上訴後十日內向本院補提理由書
（均須按他造當事人之人數附繕本）。
                                      書記官　余姿慧
中　　華　　民　　國　　94　　年　　9 　　月　　13　　日
附錄：本案論罪科刑法條全文
修正前槍砲彈藥刀械管制條例第八條第四項：
未經許可，持有、寄藏或意圖販賣而陳列第一項所列槍枝者，處
一年以上七年以下有期徒刑，併科新臺幣七百萬元以下罰金。
槍砲彈藥刀械管制條例第十二條第四項：
未經許可，持有、寄藏或意圖販賣而陳列子彈者，處五年以下有
期徒刑，併科新臺幣三百萬元以下罰金。
